【裁判字號】    98,交聲,3100
【裁判日期】    990121
【裁判案由】    違反道路交通管理處罰條例聲明異議
【裁判全文】
臺灣桃園地方法院交通事件裁定        98年度交聲字第3100號
原處分機關  交通部公路總局新竹區監理所
異  議  人  甲○○
上列異議人即受處分人因違反道路交通管理處罰條例案件，對於
交通部公路總局新竹區監理所中壢監理站中華民國98年10月26日
所為之處分（原處分：壢監裁字第裁53-Z00000000號）聲明異議
，本院裁定如下：
    主  文
原處分撤銷。
甲○○不罰。
    理  由
一、原處分意旨略以：異議人即受處分人甲○○駕駛之車牌號碼
    XU-489號營業貨櫃曳引車，於民國98年8 月24日上午6 時23
    分許，在國道一號南下55公里處，因「行駛高速公路違規倒
    車」之違規行為，為國道公路警察局第一警察隊泰山分隊警
    員掣單舉發，經原處分機關於98年10月26日以異議人違反道
    路交通管理處罰條例第33條第1 項第7 款之規定，裁處異議
    人罰鍰新臺幣（下同）3,000 元，並記違規點數1 點等語。
二、異議意旨略以：其確實有於前開時間駕駛系爭車輛，在國道
    公路中壢休息站之中油加油站前倒車，該中油加油站雖位於
    南下匝道旁，然其所駕駛該車頭並未超越南下匝道，是其並
    非在匝道內違規倒車，為此提出異議，請求撤銷原處分等語
    。
三、按「汽車行駛於高速公路、快速公路或設站管制之道路，不
    遵使用限制、禁止、行車管制及管理事項之管制規則而有下
    列行為者，處汽車駕駛人新臺幣三千元以上六千元以下罰鍰
    …七、違規超車、迴車、倒車、逆向行駛」，道路交通管理
    處罰條例第33條第1 項第7 款定有明文。又汽車駕駛人有第
    33條第1 項情形者，除依原條款處罰鍰外，並予記違規點數
    1 點，此亦為同法第63條第1 項第1 款所明定。次按法院受
    理交通事件，準用刑事訴訟法之規定，道路交通管理處罰條
    例第89條前段定有明文。再按犯罪事實應依證據認定之，無
    證據不得推定其犯罪事實，刑事訴訟法第154 條第2 項定有
    明文。又認定不利於被告之事實，須依積極證據，苟積極證
    據不足為不利於被告事實之認定時，即應為有利於被告之認
    定，更不必有何有利之證據；且事實之認定，應憑證據，如
    未能發現相當證據，或證據不足以證明，自不能以推測或擬
    制之方法，以為裁判基礎；而認定犯罪事實所憑證據，雖不
    以直接證據為限，間接證據亦包括在內；然而無論直接或間
    接證據，其為訴訟上之證明，須於通常一般之人均不致有所
    懷疑，而得確信其為真實之程度者，始得據為有罪之認定，
    若其關於被告是否犯罪之證明未能達此程度，而有合理性懷
    疑之存在，致使無從形成有罪之確信，根據「罪證有疑，利
    於被告」之證據法則，即不得遽為不利被告之認定，最高法
    院30年上字第816 號、40年台上字第86號及76年台上字第
    4986號判例要旨可資參照。準此，法院於審理違反道路交通
    管理處罰條例案件時，如就原處分機關所認定之違規事實仍
    有合理之懷疑者，即應對異議人為有利之認定。
四、經查：
  (一)異議人即受處分人於98年8 月24日上午6 時23分前某時，駕
    駛車牌號碼XU-489號營業貨櫃曳引車至國道公路中壢服務區
    內，並於同日6 時23分許倒車，嗣為警舉發有「行駛高速公
    路違規倒車」之違規行為等事實，為異議人所自承，核與證
    人丙○○、乙○○所證情節相符，復有內政部警政署國道公
    路警察局舉發違反道路交通管理事件通知單（單號
    Z00000000 號）在卷可稽，首堪確認。
  (二)次查，證人即舉發警員丙○○雖於本院調查時具結證稱：我
    於98年8 月24日上午6 點23分，在國道一號南下55公里附近
    的中壢服務區加油站執行守望勤務，我當時與替代役男站在
    加油站對面的巡邏箱，距離異議人車輛大約100 公尺左右，
    我看到異議人所駕駛車輛進入高速公路南下出區匝道，就是
    洗車場前匝道，然後倒車，他車輛很大很明顯，而且那時候
    是清晨，只有那輛車輛，替代役男也有看到，所以我們就過
    去攔查等語（本院卷第17頁背面至第18頁背面、第51頁至該
    頁背面），雖證稱異議人於前開時間有駕駛車輛進入匝道後
    倒車乙情。惟查，本院依職權調閱中壢服務區○ ○○道口（
    分別為南下出區、北上出區、北上入區、南下入區）監視器
    光碟並勘驗，結果均僅見異議人所駕駛車輛於4 處監視器畫
    面中顯示之6 時30分許，接續出現於4 處監視器畫面，均係
    車頭朝監視器畫面左方，自監視畫面右方出現後直行至左方
    ，因此行經4 處匝道口前，未見異議人所駕駛之系爭車輛駛
    入其中任何一匝道內，亦未見有何倒車情事，此有本院勘驗
    筆錄、辦理刑事案件電話記錄查詢表、中壢服務區平面圖等
    件在卷可稽（本院卷第28頁至第29頁、第45頁至第46頁），
    是依該4 處監視器畫面既僅攝得異議人所駕駛車輛於中壢服
    務區○○ ○○道口前直行畫面，則異議人於前開時間是否確
    實有如證人丙○○所證稱在高速公路匝道內違規倒車之行為
    ，已然有疑。再查，證人即中壢服務站內中油加油站值班站
    長乙○○於本院調查時具結證稱：我是中油加油站值班站長
    ，於98年8 月24日上午6 時23分在中油辦公室內執班，中油
    辦公室側面全部是玻璃，可以看到外面狀況，我當天看到甲
    ○○車子開到我們洗車機前，他車頭在洗車機前，車尾在洩
    油區，後來有倒車到加油站前廣場，再直行欲進入北上匝道
    ，尚未入匝道即為警引導攔停。他整個過程都未進入匝道，
    我當時有特別注意這台車，是因為之前有很多車因違規倒車
    被告發，但我肯定這台車沒有違規等語（本院卷第49頁與該
    頁背面，第52頁），得以證明異議人並無裁決書所載之違規
    行為。以證人乙○○所處位置即位於事發地點旁，甚且較證
    人丙○○靠近事發地點，衡情對於周邊相關情況應較能具體
    觀察，卷內復無證據證明其與異議人有何親朋利害關係足認
    其有虛辭迴護異議人之動機與必要，其所證情節亦與前揭本
    院勘驗結果並異議人所辯若合符節，應認其證詞為可採信。
    是異議人並未於前開時地駕駛系爭車輛進入高速公路匝道乙
    情，為可認定。是以，異議人既未於前開時地駕駛系爭車輛
    進入高速公路匝道，當更無於高速公路匝道違規倒車可言。
  (三)從而，本件裁決書認異議人有行駛高速公路違規倒車之行為
    ，無非係以舉發警員所見為憑，惟證人丙○○所見為有如上
    瑕疵，且異議人並未駕駛系爭車輛進入高速公路匝道乙情，
    並據本院認定如上，此外，復查無其他積極證據足資證明異
    議人確有裁決書所載之違規行為，揆諸首開法條與說明，實
    難遽為不利於異議人之認定。
五、綜上所述，本件異議人之異議為有理由，原處分機關依據道
    路交通管理處罰條例第33條第1 項第7 款規定，認異議人有
    「行駛高速公路違規倒車」之違規行為，而裁處異議人罰鍰
    3,000 元並記違規點數1 點，容有違誤，本院自應將原處分
    撤銷併諭知異議人不罰。
據上論斷，應依道路交通管理處罰條例第87條第2 項，道路交通
案件處理辦法第20條，裁定如主文。
中    華    民    國    99    年    1     月    21    日
                      交通法庭法  官  吳宗航
以上正本證明與原本無異。
如不服本裁定，應於裁定送達後5 日內向本院提出抗告狀。
                              書記官  鄭乃甄
中    華    民    國    99    年    2     月    1     日

司法院資訊處製作；財團法人民間司法改革基金會備份。
